【裁判字號】    89,上訴,2831
【裁判日期】    890720
【裁判案由】    毒品危害防制條例
【裁判全文】
臺灣高等法院刑事判決                      八十九年度上訴字第二八三一號
    上  訴  人  乙○○
    即  被  告          籍基隆.
    指定辯護人  丙○○
右上訴人因違反毒品危害防制條例案件，不服臺灣基隆地方法院八十九年度訴字第八
二號，中華民國八十九年七月二十日第一審判決（起訴案號：臺灣桃園地方法院檢察
署八十八年度偵字第一三五五八號），提起上訴，本院判決如左：
    主      文
原判決撤銷。
乙○○無罪。
    理      由
一、本件公訴意旨略以；被告乙○○基於販賣第二級毒品安非他命之概括犯意，於民
    國八十八年二月間，在基隆市火車站附近及基隆市境內某不詳地點，先後以新台
    幣一千元至二千元不等之價格，連續販賣第二級毒品安非他命予江為淦（另案經
    臺灣桃園地方法院審理）施用，前後共販賣六次，每次份量約一公克左右。迄八
    十八年八月二十五日凌晨一時許，乙○○將其意圖販賣而持有之安非他命一大包
    （內已分裝成三十小包，淨重共計二二‧一五公克）交與江為淦，再由江為淦寄
    藏在甲○○（另案經臺灣桃園地方法院審理）身上，於同日凌晨三時三十分許，
    乙○○、江為淦、甲○○共同乘車經過國道一號高速公路南向楊梅收費站前，為
    警臨檢查獲，警方當場在甲○○身上扣得安非他命一大包（內已分裝成三十小包
    ，淨重共計二二‧一五公克），在江為淦身上扣得安非他命一小包（淨重Ｏ‧六
    四公克），並由江為淦之供述查悉上情，因認被告涉有毒品危害防制條例第四條
    第二項販賣第二級毒品罪嫌。
二、訊之被告乙○○，雖坦承於八十八年八月二十五日凌晨三時三十分許，與江為淦
    、甲○○共同搭車行經楊梅收費站前，為警攔檢並在江為淦、甲○○身上查獲安
    非他命之事實，然堅決否認有何販賣安非他命之行為，辯稱係因江為淦、甲○○
    於前（二十四）日前往基隆市參觀中元節慶典活動，於路上相遇後，適因渠欲前
    往其妹妹住處，始搭便車南下等語。
三、公訴人認被告涉右揭販賣第二級毒品罪嫌行為，係以江為淦、甲○○於警訊及檢
    察官初訊時之供述，且有安非他命扣案為依據。惟按共同被告所為不利於己之陳
    述，須無瑕疵可指，而就其他方面調查，又與事實相符，始得採為其他共同被告
    犯罪事實之認定，最高法院四十六年度臺上字第四一九號判例著有明文。經查：
    (一)扣案之安非他命一小包、一大包（內已分裝為三十小包）經送鑑驗結果，其中
      送驗結晶一包裝者，經檢驗結果係甲基安非他命，淨重Ｏ‧六四公克，包裝重
      Ｏ‧三四公克，另送驗結晶三十包裝者，經檢驗結果均係甲基安非他命，合計
      淨重二二‧一五公克，包裝重五‧四五公克，固有法務部調查局000000
      00號檢驗通知書一份在卷可稽，然該安非他命均分別在江為淦、甲○○持有
      狀態被警查獲，業為江為淦、甲○○迭於警訊、偵查及原審所自承，則是否確
      與被告所涉嫌之販賣第二級毒品行為有關，自應賴其他積極證據為證。
    (二)經查，關於持有該安非他命之原因及經過，據江為淦於警訊中陳稱「我沒有向
      任何人購買，價格多少我不知道，我是向乙○○要的。」、「我跟乙○○要，
      他就給我了。」、「甲○○身上安非他命也是向乙○○要的，至於多少錢，我
      就不知道。」、「我們從基隆出發，正確地址我不知道，是從乙○○朋友家取
      出，要到那裡販賣我就不知道了，要賣給何人我也不知道。」、「我知道甲○
      ○身上二十九包安非他命是乙○○交給甲○○，叫甲○○到寶山販賣，價錢多
      少我不知悉，要賣給何人，我也不知道。」（偵查卷第十頁反面、十一頁正反
      面、十二頁），嗣於檢察官偵查時供稱「（為何在你身上查到吸食器及安非他
      命）是我向乙○○要來，但未吸即被捉了。」（偵查卷第三十頁反面）、「（
      在林身上查到安非他命是何人的）乙○○的，因乙○○有案底，他來新竹找朋
      友，故交給我，我再交給甲○○保管。」、「在張家時，張有吸安）有。」（
      同上卷第三十頁反面、三一頁），然另於檢察官偵查時供稱「我身上被查獲的
      是我的沒錯，但甲○○身上的安非他命我不清楚。」、「（你何以知甲○○身
      上安非他命是乙○○交付）我是聽甲○○說的。」（同上卷第三八頁），嗣於
      臺灣桃園地方法院審理時供稱「（三十包安非他命何人的）是甲○○的，我向
      甲○○要了其中一包。」、「我原先向被告要一包，但被告沒有，我再轉向甲
      ○○要一包來吸。」、「（甲○○身上為何有二十九包安非他命）我不知道，
      因有一段時間，被告及甲○○至隔壁房間說了什麼，我不清楚。」、「我向被
      告要的，在基隆被告朋友家向他要的，這是甲○○透過我向被告調貨，因甲○
    ○欠錢用，透過我先向被告拿。」、「是甲○○向我要貨，但我告訴他，我很
      久沒玩了沒貨，剛好被告打電話給我，我、甲○○就上基隆向被告拿安非他命
      ，安非他命在基隆某處拿的，甲○○拿了三十包，在回新竹的高速公路上，我
      向甲○○要一包來吸。」、「甲○○說新竹那缺貨，他要拿回去賣，不是被告
      說的。（桃園地院卷第二九至三十頁）在原審則稱「（甲○○身上的從何而來
      ）我不清楚，並不是甲○○拜託我向乙○○調貨。」（原審卷第五九頁反面）
      ，是核江為淦所為歷次陳述，其中有關安非他命來源，或稱是向乙○○索取、
      或謂由甲○○交付，另有關甲○○持有安非他命之原因，或指稱是由甲○○向
      被告索取、或稱係被告交付甲○○前往寶山販賣、或謂因被告有前科而暫交彼
      再轉交甲○○保管、再稱被告交付甲○○之原因不詳、繼則稱係甲○○透過渠
      向被告調貨，所為指述前後即屬不一；次查，就同一事實之經過情形，依甲○
      ○於警訊時供稱「（你持有之安非他命做何用途）安非他命不是我的，是我同
      車乘客江為淦的。」、「安非他命是江為淦寄放在這裡的。」、「安非他命是
      江為淦到基隆向我同車乘客乙○○購買的，購買安非他命的金額，我不知道。
      」、「我駕駛ＪＱ─三四二八號自用小客車載江為淦到基隆乙○○家中，到乙
      ○○家中後，江為淦和乙○○兩人便到隔壁房間，而我留在另一個房間，大約
      二十分鐘左右，江為淦和乙○○一起走出房間，江為淦手中拿著安非他命一大
      包交給我，叫我放好。」（偵查卷第十五頁反面），並於檢察官偵查時供稱「
      江為淦找我去基隆找乙○○，在乙○○基隆家中，江將安非他命交給我‧‧‧
      。」、「因是在張家中，張將安非他命交給江為淦，故我認為是張的東西。」
      、「（看到他們交易）否，因他們在房間談。」、「（有看到張吸用）我在看
      電視，沒注意。」、「當天是江為淦找我到基隆看熱鬧，後來就轉到乙○○家
      ，我就在他的臥房裡看電視，乙○○、江為淦又到另一小房間，後來他們出來
      後，江為淦就交了一包東西給我，同時抽取一小包安非他命，我才知道他是跟
      乙○○拿安非他命，至於多少錢，我不清楚。」（同上卷第二九頁正反面、三
      一頁、三六頁反面），另於臺灣桃園地方法院時則供稱「是江為淦說暫放在我
      身上的，在乙○○基隆的住處，江為淦拿給我的。」（桃園地院卷第四七頁反
      面），其後於原審亦為同一證述（原審卷第六十至六一頁），再於本院調查時
      證稱「於乙○○家中停留不到一個鐘頭，於該處吃飯、聊天。」、「（與江為
      淦於幾點北上基隆）於晚上十一點北上。」，固均指稱安非他命係由江為淦向
      被告所購買，然此業與同時被查獲之江為淦歷次所為供述有間，又關於取得安
      非他命之地點，江為淦所稱在被告朋友住處乙節，亦與甲○○指稱於被告住處
      不符，且被告於基隆市設籍及實際住處，並無供電之記錄，業經本院向臺灣基
      隆地方法院檢察署、臺灣電力公司基隆營業處查詢明確，則甲○○所稱在被告
      住處觀賞電視，由被告交付安非他命予江為淦，即難認屬真實；再查，依江為
      淦於警訊中所為供述，渠於八十八年二月間曾以每公克一千至二千元之價額向
      被告購買安非他命，而右揭扣案安非他命重達二二‧四九公克，準此計算結果
      ，被告該次販賣所為至少為二萬二千餘元，然本件並無任何款項扣案可資佐證
      ，則該安非他命究竟是否確為被告出售予江為淦、甲○○，亦非無疑。綜上理
      由，本件江為淦、甲○○雖均指稱右揭安非他命之來源為被告，然渠等所為陳
      述既具有上開瑕疵，而江為淦經本院傳喚拘提均未到庭，且被告自於警訊、偵
      審中，自始至終均堅決否認販賣安非他命予江為淦、甲○○之行為，自不得片
      面擷取江為淦、甲○○所為陳述，遽認扣案安非他命係被告所販賣。
    (三)江為淦固於警訊中供稱「我今年即八十八年二月左右有向乙○○購買安非他命
      ，在基隆火車站及不同地方，向乙○○購買有六次左右。」、「我向乙○○購
      買一次約一公克左右，費用大約一千至二千元不等。」、「是乙○○自動與我
      連絡，無人媒介。」（偵查卷第十三頁反面），並於偵查中供稱「買了五、六
      次，最後一次是八十八年二月間，每次買一、二千元，均是在基隆交易。」（
      同上卷第三一頁），另在臺灣桃園地方法院審理時供稱「我都是在基隆火車站
      附近向被告買一或二千元，共買了五次安非他命，最後一次在八十八年二月間
      。」（桃園卷第二九頁），復在原審陳稱「我以前有向乙○○買安非他命，時
      間我已忘了，次數我也忘了。」（原審卷第五九頁反面、六十頁），然據江為
      淦於檢察官偵查時所為供述指稱「（向乙○○買安非他命情形）我沒有向他買
      安。」、「（安非他命何來）在新竹跟朋友拿。」（偵查卷第三七頁反面），
    其安非他命究竟在基隆向被告購入、抑或在新竹向朋友購買，前後所為供述已
      屬不一；再查，江為淦自八十四年八月二十六日起即設籍於新竹縣寶山鄉○○
      村○○路一八七號，又其於被查獲時居所則為新竹市○○路四０三巷三八號，
      有法務部戶役政連結作業系統查詢資料表、警訊筆錄影本在卷可憑，又依江為
      淦警訊中所為不利於被告之指述，其指稱均由被告自動與渠連絡販賣安非他命
      ，然查販賣安非他命，因行為事涉重典，販賣者為求行事隱密，輒以其生活地
      域為販賣範圍之中心，而被告居住於基隆市，其竟主動與居住於新竹地區之江
      為淦聯絡洽詢有無購買安非他命之意願，核與事理相悖至明。是依上揭理由，
      江為淦所為於八十八年二月間之前，曾五、六次向被告購買安非他命之指述既
      具瑕疵，而被告亦自始即否認有任何出售安非他命予江為淦之行為，是亦不得
      逕引江為淦所為顯具瑕疵之指述，而為不利於被告認定之依據。
    綜右理由，本件公訴人所引江為淦、甲○○所為供述顯具瑕疵，且安非他命復非
    於被告持有當中被警查獲，復無扣得其他款項足為被告確有販賣安非他命之佐證
    ，應認被告所涉販賣安非他命行為，尚屬不能證明。
四、原審未就江為淦、甲○○供述所具瑕疵予以詳究，遽認被告確有販賣第二級毒品
    之行為，而予以論罪科刑，自有未合，被告否認犯罪而提起上訴，為有理由，應
    由本院將原審判決撤銷，並改為被告無罪之諭知。扣案第二級毒品安非他命雖屬
    違禁物，然既與本案無關，復非被告所持有，本院爰不就該部份為沒收銷燬之諭
    知，附此敘明。
據上論斷，應依刑事訴訟法第三百六十九條第一項、第三百六十四條、第三百零一條
第一項判決如主文。
本案經檢察官劉永清到庭執行職務
中    華    民    國      八十九      年     十一     月       九       日
                            臺灣高等法院刑事第十七庭
                                審判長法  官  陳  正  雄
                                      法  官  許  錦  印
                                      法  官  林  勤  純
右正本證明與原本無異
檢察官如不服本判決得於收受送達後十日內向本院提出上訴書，未附理由時應於提起
上訴後十日內向本院補具上訴理由書（均應按被告人數提出繕本）
被告不得上訴。
                                      書記官  賴  思  華
中    華    民    國      八十九    年     十一     月     十三       日


司法院資訊處製作；財團法人民間司法改革基金會備份。
